【裁判字號】    98,重上更(三),89
【裁判日期】    990909
【裁判案由】    偽造文書
【裁判全文】
臺灣高等法院臺中分院刑事判決    98年度重上更(三)字第89號
上  訴  人
即  被  告  卯○○
            辰○○
前列二人共同
選任辯護人  陳明發律師
上  訴  人
即  被  告  壬○○原名陳建佑.
選任辯護人  林益輝律師
上列上訴人等因偽造文書等案件，不服臺灣彰化地方法院90年度
訴字第847號中華民國90年11月30日第一審判決（起訴案號：臺
灣彰化地方法院檢察署89年度偵字第845、2025、2048、3168、3
76 8、4811、5454、5950號、90年度偵字第3272、3747號），提
起上訴，案經判決，由最高法院第3次發回更審，本院判決如下
：
    主  文
原判決關於卯○○、辰○○、壬○○（原名陳建佑、陳東榕）部
分，均撤銷。
卯○○共同連續行使偽造公文書，足以生損害於公眾及他人，累
犯，處有期徒刑伍年拾月。扣案如附表二所示之物均沒收。
壬○○（原名陳建佑、陳東榕）共同行使偽造公文書，足以生損
害於公眾及他人，累犯，處有期徒刑壹年壹月，減為有期徒刑陸
月又拾伍日。扣案如附表二所示之物均沒收。
辰○○無罪。
    犯罪事實
一、卯○○（綽號「葉仔」）前有偽造私文書、贓物、賭博等犯
    罪紀錄，素行不良。民國83年9月6日，又因贓物案件，經臺
    灣高等法院高雄分院以83年度上訴字第1141號判決判處有期
    徒刑1年10月，並於刑之執行前強制工作3年確定，於87年1
    月24日執行完畢；壬○○（原名陳建佑、陳東榕，下稱陳建
    佑）於83年7月22日，曾因違反麻醉藥品管理條例案件，經
    臺灣彰化地方法院以83年度易字第1821號判決判處有期徒刑
    4月確定，於83年11月2日易科罰金執行完畢。卯○○、鄭豐
    明（業經本院以97年度重上更二字第43號判處有期徒刑4年
    ，減為有期徒刑2年確定）與蔡坤洲該成年男子（未經起訴
    ）等人，為出售牟利、或向金融機構詐貸款項及向保險公司
    詐騙保險金牟利，竟共同基於行使偽造公、私文書、故買贓
    物、使公務員登載不實之概括犯意聯絡，自87年7月間起至
    89年1月17日被查獲日止，由卯○○向蔡坤洲購買如附表二
    所示之偽造資料與工具，並委請不知情之不詳人士打造如附
    表二之車身號碼鐵板，由鄭豐明負責在台北市等地，向姓名
    、年籍不詳綽號「阿榮」之成年男子接洽，由卯○○以新台
    幣（下同）20萬元至30萬元不等之價錢，先後買入車號DG-5
    059號（為統領法律事務所所有，於88年5月31日晚上10時許
    ，在台北縣新店市失竊)、DH-6119號（為辛○○業有限公司
    所有，於88年年5月4日，在台北市○○○路失竊）、DH-126
    6號（為圜達實業有限公司所有，於88年12月8日下午2時許
    ，在台北縣三重市失竊）等3部失竊之賓士廠牌贓車後，將
    車停放在台北縣新莊市○○路稻香停車場卯○○所租之停車
    位，卯○○則指示自88年5月間起、以每月4、5萬元之代價
    受其雇用，而與其等有上揭犯意聯絡之謝文昌（業經本院以
    97年度重上更二字第43號判處有期徒刑1年6月，減為有期徒
    刑9月確定），將該DG-5059號、DH-6119號車輛開回，停放
    在彰化縣員林鎮南門停車場，卯○○另向不知情之姓名、年
    籍不詳住在高雄綽號「阿發」或「小高」之成年男子借得不
    詳車號之賓士牌汽車1部，由卯○○於88年5月至11月間，在
    彰化縣二林鎮中央里田中央30之20號及彰化縣員林鎮南門停
    車場等處，以附表二所示之偽造車身電腦條碼及車身號碼鐵
    板條裝置於該等汽車之車身以資偽造，並偽造海關進口與貨
    物完（免）稅證明書之公文書、賓士廠原廠證明書之私文書
    等文件後，加蓋附表二所示偽造之基隆關稅局進口組簽證文
    件專用章、經濟部進口汽車驗訖章、行政院環保署空污染審
    驗章、檢視污染防制設備章、基隆關稅局暖暖支局簽證文件
    專用章、基隆關稅局吳淑珠、陳錦榮等印文，再以附表二扣
    案之統一發票章分別偽造誌友貿易有限公司、伊伯實業有限
    公司之統一發票等私文書，由卯○○以不知情之酉○○（業
    經本院以93年度上更(一)字第64號判決無罪確定）、及承諾以
    5萬元之代價，商請與其等有前述行使偽造公、私文書、使
    公務員登載不實犯意聯絡之陳建佑，分別提供其2人之國民
    身分證，卯○○另以每張5千元之代價，在新竹市及台北縣
    新莊市等地，向陳建暉（業經本院以91年度上訴字第571號
    判處有期徒刑1年2月確定) 及姓名、年籍不詳綽號「阿強」
    之成年男子，分別購得未○○（現改名為謝蘇敬) 、陳柏琳
    、巳○○（該3張國民身分證係其等向陳建暉所經營之地下
    錢莊借錢時，交與陳建暉充做擔保）及丁○○、庚○○（該
    2張國民身分證之來源不詳)等人之國民身分證，再交由謝文
    昌分別駕駛附表一備註欄所示之車輛，並持所偽造之海關進
    口與貨物稅完（免）稅證明書、原廠證明書，以每件1萬元
    至2萬元之代價，轉請同有行使偽造公、私文書、使公務員
    登載不實概括犯意聯絡之姓名、年籍不詳綽號「石頭」、「
    錦龍」之監理站「黃牛」與林福全（未據檢察官起訴），分
    別於88年5月、8月及11間，各向南投及彰化監理站冒領
    W9-3577號、W9-3132號、W9-3738號（後懸掛在DH-6119號車
    ）、W9-3320號、Y5-6079號、Y5-6536號（後懸掛在DG-5059
    號車)、7H-0508號（後懸掛在DH-1266號車）等7部汽車之牌
    照（詳細之冒領人頭、冒領時間、冒領機關等資料，參見附
    表一之記載），使該監理站不知情之公務員將此不實事項登
    載於其職務上所掌之文書上，致生損害於監理機關關於車輛
    管理、關稅局對車輛進口管理，及行政院環保署對空氣污染
    檢驗之正確性，暨丁○○、庚○○、酉○○、子○○（業經
    本院以91年度上訴字第571號判決無罪確定)、未○○、巳○
    ○、陳柏琳等人之利益。謝文昌在領得上開車牌、車籍後，
    即交由卯○○負責變賣該等車籍資料牟利，卯○○另以W9－
    3738號車牌之車籍資料，據以向新光產物保險股份有限公司
    投保任意險，以備伺機向該公司詐領保險金，嗣於89年1月1
    7日晚上10時許，經警多日調查，循線破獲，始未能著手申
    請出險以詐領保險金，並分別在南投縣中興新村廢水處理廠
    及彰化縣社頭鄉○○村○○路77之5號卯○○、謝文昌之租
    處等地，扣得上開懸掛W9-3738號、Y5-6536號車牌之贓車及
    卯○○所有供其冒領上開車牌、車籍所用之附表二所示之偽
    造工具、資料等物。嗣警方再偕同謝文昌，於89年1月22日
    ，在台北縣新莊市○○街與中信街口查獲鄭豐明，在鄭豐明
    身上起出懸掛7H－0508號及懸掛B5－9901號（該車牌登記為
    錢明陽所有，車身之原車牌號碼為DT─1515號，登記為己○
    ○所有，於88年12月26日18時許，在台北縣新竹市○區○○
    路15號前失竊，尚未偽造車身號碼）車牌等汽車之鑰匙，並
    分別在台北縣新莊市○○路頂好停車場鄭豐明所租之停車位
    查獲該部懸掛7H─0508號車子，及在前述稻香停車場卯○○
    所租之停車位，查獲卯○○於88年12月26日下午6時許至89
    年1月17日晚上10時許該段期間某日，在不詳地點，向不詳
    姓名者所故買懸掛B5－9901號之贓車（原車號為DT-1515號
    ）。
二、卯○○因以前述方法所領得之車牌號碼為7H─0508號之車籍
    資料無法向金融機構貸款，乃承上開行使偽造公、私文書、
    使公務員登載不實之概括犯意，及意圖為自己不法所有，與
    陳建暉共同基於上開犯意聯絡，於88年12月18日，又以陳建
    暉所提供之巳○○國民身分證，以同一方式改向苗栗監理站
    行使上開假冒之證件以辦理假過戶登記，將車過戶登記與不
    知情之巳○○名下，使不知情之該管公務員，將上開不實之
    事項登載於職務上所掌之公文書，並將該車牌資料之所有人
    ，改登記為巳○○，惟仍無法順利貸得款項。其等遂於89年
    1月14日，在新竹市○○路409號陳元國經營之元昌汽車百貨
    店內，由不知情之陳元國（業經本院以93年度上更(一)字第64
    號判決無罪確定）介紹不知情之申○○（業經本院以91年度
    上訴字第571號判決無罪確定）購買該車（價款200萬元），
    並提供其國民身分證給卯○○，交由陳元國持向新竹監理站
    辦理過戶手續，登記在申○○名義下，足以生損害於監理機
    關對車籍管理之正確性及巳○○、申○○。嗣再由陳元國陪
    同申○○至花旗銀行新竹分行辦理貸款，使申○○、花旗銀
    行新竹分行均誤信該車係合法的車輛而陷於錯誤，計貸得
    150萬元，並將該款項交由陳元國轉交卯○○。俟申○○要
    求交車時，卯○○藉口車身有脫漆需修理始交車，而遲未交
    付該車，之後卯○○將該車交與鄭豐明，將之藏放在台北縣
    新莊市○○路頂好停車場鄭豐明所租用之停車位中，於89
    年1月22日為警帶同謝文昌循線查獲（如上所述）。
三、卯○○又承上開故買贓物之概括犯意，明知姓名、年籍不詳
    綽號「朱仔」之成年人所販賣、懸掛車牌號碼V7─1617號福
    斯牌廂型車（該車牌之車籍資料原登記所有人為呂世傑，於
    88年5月31日過戶與鐘世宏之父酉○○，而車身之原車牌號
    碼為E2-3886號，登記為席斯頓有限公司所有，於88年7月24
    日上午10時許，在高雄市左營區失竊)，及LQ-6985號豐田自
    用小客車（該車牌之車籍資料登記之所有人為黃堯信，其於
    88年11月18日，因其車肇事毀損嚴重，乃以5萬元將該車出
    賣予陳元國，但未辦理過戶登記；而車身之原車牌號碼為G5
    -3366號，為癸○○所有，於88年11月19日上午6時許，在宜
    蘭縣羅東鎮失竊)，2車均係綽號「朱仔」該人以前述贓車之
    車身套裝後之贓車，仍分別於88年9月及89年1月間，在台北
    市某不詳地點，各以30萬元及10萬元之代價，向「朱仔」買
    受上開2車，並分別於88年9月間及89年1月間，在彰化縣員
    林鎮田中央巷30之20號、員林鎮○○路○段22號，各以38萬
    元、26萬元出售予知情之鐘世宏（業經本院以91年度上訴字
    第571號以故買贓物判處有期徒刑6月確定）牟利（附註：鐘
    世宏購得該2輛贓車後，將該輛車身號碼為E2-3886號之自用
    小客車《懸掛V7─1617號車牌》，以40萬元委託不知情之蕭
    家和《另經檢察官為不起訴處分》轉賣給不知情之曾春瑞《
    另經檢察官為不起訴處分》；且將該輛車牌號碼為G5-3366
    號豐田自用小客車《懸掛LQ-6985號車牌》，以28萬元賣給
    不知情之劉大任《另經檢察官為不起訴處分》，而分別於88
    年9月27日、89年4月24日，過戶登記為曾春瑞、劉大任名下
    ）。
四、卯○○又承上開行使變造私文書、故買贓物之概括犯意，先
    於88年4月間，在台北市以5萬元之代價，向鄭豐明買入其向
    姓名年籍不詳綽號「阿慶」之成年男子所購買發生事故之車
    牌號碼L8─5213號自用小客車（經查該車登記之所有人為詹
    明玉，其車牌因拒不過戶，為監理站註銷車牌）後，卯○○
    則於88年12月間，委請與其具有行使變造私文書犯意聯絡之
    上開綽號「朱仔」該人，以前述手法，用失竊之車號IW─27
    77號（該車身為朱淑惠所有，於88年12月4日19時許，在宜
    蘭縣宜蘭市後火車站前失竊，原車身號碼為K11GLA13550號)
    同型車套裝，加以變造（車身號碼變造為K11GLA39935號)後
    ，卯○○明知為贓車，且車身號碼已遭變造，仍以8萬元之
    代價予以買受，並將之轉交給鐘世宏變賣，足以生損害於監
    理機關對於車籍管理之正確性及朱淑惠。嗣鐘世宏將之停放
    在彰化縣員林鎮○○路○段22號其所經營之東大莊洗車廠求
    售，於89年1月19日下午3時許，為警當場查獲（此部分鐘世
    宏另涉收受贓物罪，未經起訴）。
五、卯○○又承上開行使變造私文書、故買贓物之概括犯意，於
    88年6、7月間，在彰化縣埔鹽鄉以13萬2千元之代價，出售
    車牌號碼IA-1577號之事故車（該車於87年7月20日肇事）給
    陳運養（原名為陳嘉慶，因故買贓物罪，業經原審以90年度
    訴字第847號判處有期徒刑5月確定），陳運養自行修理鈑金
    、烤漆後，引擎部分以5萬元之代價委請卯○○處理，卯○
    ○乃委由與其具有行使變造私文書犯意聯絡之上開綽號「朱
    仔」者，以HU-9416號（起訴書誤載為HV-9416號）贓車之引
    擎（該車登記為協姿成衣實業有限公司所有，於88年10月21
    日上午7時許，在台北縣土城市失竊)予以套裝、變造（其引
    擎號碼原為AACO68360號，經變造為車號Y5-8530號車之引擎
    號碼AAC058182號)，卯○○明知該車已套裝上開失竊之引擎
    ，且已變造車身號碼，仍以低於5萬元之不詳價格（此部分
    陳運養出價5萬元，卯○○以此牟利，故其買價應低於5萬元
    ），向「朱仔」買受，並於88年11月8日，據以向彰化監理
    站領得Y5－8530號車牌，使彰化縣監理站之承辦人員將此不
    實之事項登載於職務上掌管之公文書，足以生損害於監理機
    關對於車籍管理之正確性及協姿成衣實業有限公司，經交與
    陳運養後，陳運養再以23萬元委託卯○○出售，卯○○即將
    該車交給鐘世宏販賣（鐘世宏此部分所涉收受贓物犯嫌，未
    據起訴）。
六、卯○○又承上開行使變造私文書、故買贓物之概括犯意，於
    87年9月間，在彰化縣某處，買入車牌號碼NG－2977號BMW廠
    牌自小客車（該車於87年8、9月間肇事毀損），並於87年9
    月12日，向彰化監理站改領M4─5666號車牌後，將該車委由
    與其具有上開行使變造私文書犯意聯絡之高雄縣姓名年籍不
    詳、綽號「阿發」之成年人，以車牌號碼US─6122號、車身
    號碼WBACB431XNFF86309號失竊贓車（車牌號碼US-6122號車
    ，為午○○○有，於87年9月29日上午10時許，在高雄市三
    民區○○○路73號前失竊）之引擎套裝、變造（經變造為M4-
    5666號車之WBACB4312NFF82772號)，卯○○明知該車已套裝
    上開失竊引擎，且車身號碼已遭變造，仍於87年9、10月間
    （9月29日以後），在不詳處所，以低於40萬元之價格買受
    該車，隨即在彰化縣員林鎮○○路與員鹿路路口處，以40萬
    元（起訴書誤載為25萬元）之代價，出賣該輛贓車給吳建彥
    （業因故買贓物罪，經原審以90年度訴字第847號判處有期
    徒刑5月確定），足以生損害於監理機關對於車籍管理之正
    確性及午○○○
七、卯○○再承上開行使變造私文書、故買贓物之概括犯意，於
    88年4月21日，在宜蘭縣員山鄉○○路310號唐俊明所經營之
    「泰連汽車修理廠」，以33萬元之代價，購入胡德成所有之
    Q3-5709號自用小客車（該車於88年4月上旬發生事故，車頂
    下陷，左前輪、右後輪均變形，行李箱陷到後座，車體變形
    扭曲，無法發動）之車體及車籍資料後，雇請不知情之謝松
    根將之拖吊到彰化縣社頭鄉之修車廠，委由與其具有上開行
    使變造私文書犯意聯絡之姓名不詳成年人，以前述方式，將
    失竊之CY─9366號自用小客車（該車為丙○○所有，於88年
    4月22日7時許，在台北市中山區○○○路○段60巷口失竊)套
    裝、變造（車身號碼已由原來之A32TKOO4521號變造為Q3-57
    09號車之A32TKOO7547號)在其上，卯○○明知該車已套裝上
    開失竊贓車，且車身號碼已遭變造，仍於88年5月間，在不
    詳處所，以低於70萬元之價格買受該車，隨即交與不詳年籍
    之男子，轉交不知情之中古車商丑○○以70萬元之代價，於
    88年5月18日賣與不知情之楊添成，足以生損害於監理機關
    對於車籍管理之正確性及丑○○、楊添成（嗣再由丑○○幫
    楊添成將Q3-5709號車牌繳銷，改領DP-5011號車牌）。嗣經
    台北縣警察局刑警隊循線查獲。
八、卯○○又承上開行使偽造車牌、故買贓物之概括犯意，於88
    年1月間，在新竹市湖口鄉以53萬元之代價，向不知名之汽
    車修理廠購入發生事故之不詳車號賓士廠牌自用小客車1部
    後，將該車送交與其具有上開行使偽造車牌犯意聯絡、位於
    屏東之某不知名汽車修理廠之姓名不詳成年人，以前述方式
    ，將引擎號碼為00000000000000號（原車號為AG－2889號，
    係盛日機械股份有限公司所有，於87年12月12日凌晨1時許
    ，在台北市○○○路○段、葫蘆街口失竊)之引擎套裝在該發
    生事故之賓士車上，並改懸掛A9－5226號偽造之車牌（由不
    詳姓名之人偽造之車牌），卯○○明知該車已套裝上開失竊
    之贓車，並懸掛偽造之車牌，仍於88年1月間，在不詳處所
    ，以低於60多萬元之價格買受該車，隨即透過黃掌秋之媒介
    ，將該車以60多萬元之代價賣與謝義堅，足以生損害於監理
    機關對於車籍管理之正確性及盛日機械股份有限公司。嗣於
    88年1月26日晚上7時許，為警查獲該部贓車，始循線查獲（
    謝義堅、黃掌秋所涉贓物犯行，業經原審以89年度易字第12
    70號判處有期徒刑8月及4月，嗣經本院以89年度上易字第
    1430號駁回上訴確定）。
九、卯○○又承上開行使變造私文書、故買贓物之概括犯意，因
    黃志隆（因故買贓物罪，業經原審以90年度訴字第847號判
    處有期徒刑6月確定）所有之車牌號碼R4-8888號BMW廠牌325
    型自用小客車（該車係黃志隆向劉淳杰所購，因稅金及違規
    罰金未繳清而未辦過戶登記）發生車禍，致車頭受損半毀，
    竟於88年6、7月間，在新竹市○○路409號陳元國經營之元
    昌汽車材料行，以28萬元之價格委託卯○○以前述套裝他車
    之方式變造該車。卯○○即委請與其具有行使變造私文書犯
    意聯絡之姓名、年籍不詳綽號「小蔡」之成年男子，以MI-2
    828號同型車（該車登記為寅○○○有，於86年11月6日上午
    7時許，在桃園縣桃園市○○○街6號前失竊，而車牌號碼MI-
    2828號之車身號碼為WBABF4103OEJ71435號，經變造為R4-88
    88號車之WBABF432XREK11490號），加以套裝在黃志隆所有
    之該輛自用小客車上，經約半個月套裝完成後，卯○○明知
    為贓車，且車身號碼已遭變造，仍以不詳價格（低於28萬元
    ）予以買受，並轉交給黃志隆使用，足以生損害於監理機關
    對於車籍管理之正確性及寅○○○
十、案經彰化縣警察局移送台灣彰化地方法院檢察署檢察官偵查
    起訴。
    理      由
壹、證據能力部分：
一、按警察機關對犯罪嫌疑人依法監聽電話所製作之通訊監察紀
    錄譯文，為該監聽電話錄音之「派生證據」，若被告對該通
    訊監察紀錄譯文有爭執，自應就該監聽電話錄音帶直接播放
    勘驗以查證譯文是否屬實，在未辨明該監察紀錄譯文之真正
    時，自不能遽以該通訊監察紀錄譯文採為論罪之基礎（最高
    法院94年度台上字第1270號刑事判決參照）。查：本案警方
    雖曾對0000000000號行動電話進行監聽，並製作卯○○與辰
    ○○通話之通訊監察紀錄譯文（見本院更二審卷第155至157
    號），惟該監聽電話錄音帶確已滅失不存在等情，有內政部
    警政署刑事警察局99年4月13日刑偵三1字第0990047275號函
    在卷可參（見本院更三審卷第88頁），是該監聽電話錄音帶
    既因滅失而有無法直接播放勘驗之情，以致本院無從辨明該
    通訊監察紀錄譯文之真正，依上揭說明，自不能遽以該通訊
    監察紀錄譯文採為論罪之基礎。
二、被告卯○○於本院前審審理時雖辯稱：伊在警詢時有被打云
    云（見本院更一審卷(三)第21頁反面）。然查，被告卯○○並
    未敘明究於何時製作警詢筆錄時遭警員毆打，而其89年1月1
    8日所製作之警詢筆錄內容（見彰警刑字第34242號卷第1至4
    頁)，核與同日偵訊時所供相符（見89年度偵字第845號卷第
    43至46頁），足見其於該次警詢所述應係出於其自由意思所
    為，並無不法取供之情形；另其於89年2月1日所製作之警詢
    筆錄，經原審當庭勘驗結果並無遭脅迫之情形，有勘驗筆錄
    在卷可查（見原審卷(二)第39頁)；另其於89年5月10日所製作
    之警詢筆錄亦無遭受不法取供之情形，亦據其於偵查中坦承
    在卷（見89年度偵字第845號卷第275頁反面），足見被告卯
    ○○之警詢筆錄係出於其自由陳述，並無不法取供之情形，
    上開所辯不足採，故被告卯○○之警詢筆錄，就其本身而言
    ，應有證據能力。
三、刑事訴訟法第159條第1項規定：被告以外之人於審判外之言
    詞或書面陳述，除法律有規定者外，不得作為證據。被告卯
    ○○、謝文昌於警詢所為之陳述，就被告陳建佑、辰○○是
    否觸犯本案犯罪而言，係屬被告陳建佑、辰○○以外之人於
    審判外之言詞陳述，乃屬證人之身分，查無得為證據之例外
    事由，復經被告陳建佑、辰○○之辯護人於本院審理時表示
    無證據能力（見本院更三審卷第151頁反面、152頁），依上
    開說明，就被告陳建佑、辰○○部分，不得採為本案之證據
    。
四、次按被告以外之人於偵查中向檢察官所為之陳述，除顯有不
    可信之情況者外，得為證據，刑事訴訟法第159條之1第2項
    定有明文。依刑事訴訟法之規定，檢察官代表國家偵查犯罪
    、實施公訴，必須對於被告之犯罪事實負舉證之責，依法有
    訊問被告、證人及鑑定人之權，證人、鑑定人且須具結，實
    務運作上，偵查中檢察官向被告以外之人所取得之陳述，原
    則上均能遵守法律規定，不致違法取供，其可信性極高。又
    刑事訴訟法並無檢察官於偵查中訊問證人時，應予被告詰問
    機會之規定，故證人於檢察官偵查中訊問時未經被告進行詰
    問，仍有證據能力（最高法院96年度台上字第2786號判決意
    旨參照）。查本件證人謝義堅、賴憲章於檢察官訊問時具結
    後所為之陳述，客觀上未見有受任何不當外力之干擾，檢察
    官於偵查時復無不法取供之情事，被告卯○○及其辯護人亦
    未釋明有何顯不可信之情況，則依上開說明，證人謝義堅、
    賴憲章於檢察官訊問時所為之陳述，均有證據能力。
五、再按被告以外之人於審判外之陳述，雖不符刑事訴訟法第
    159條之1至4之規定，而經當事人於審判程序同意作為證據
    ，法院審酌該言詞陳述或書面陳述作成時之情況，認為適當
    者，亦得為證據；當事人或辯護人於法院調查證據時，知有
    第159條第1項不得為證據之情形，而未於言詞辯論終結前聲
    明異議，視為有前項之同意，刑事訴訟法第159條之5定有明
    文。除前述有爭執部分外，其餘本件下列引用之證人證言及
    書證，於本院審理時均予以提示並告以要旨，且各經檢察官
    、被告卯○○、辰○○、陳建佑及其辯護人表示意見，且均
    未於言詞辯論終結前爭執其證據能力。揆諸前揭說明，視為
    同意作為證據，而本院審酌該等言詞及書面證據作成時之情
    況均無何不當，均有證據能力。
貳、實體部分：
一、認定犯罪事實所憑之證據及理由：
  (一)關於犯罪事實欄一部分：
  1.被告卯○○對於有以前揭手法，冒領犯罪事實欄一所示7面
    車牌等犯行，業據其於警詢、偵查、原審及本院審理時坦承
    不諱（見彰警刑字第34242號警卷第1至7頁，89年度偵字第
    845號卷第43至46頁，88年度他字第473號卷第63至66頁，89
    年度偵字第2025號卷第157至164頁，原審卷(一)第137、138、
    142、144頁，本院更一審卷(一)第267頁，本院更三審卷第116
    、165、167頁反面) ，並有附表二所示之犯罪工具與冒領之
    行車執照、該等車牌之車籍登記資料、車輛失竊資料與贓物
    領據附卷可證。被告卯○○雖另辯稱：偽造之證件都是蔡坤
    洲做好拿給伊，且懸掛B5－9901號車是鄭豐明的云云（見本
    院更三審卷第99頁）。惟此與被告卯○○於89年1月18日警
    詢及偵查中供稱：係向蔡坤洲買入該等空白出廠證明、海關
    完稅資料、印章等偽造工具，再用電腦列印偽造資料，編新
    的車身號碼，並據以冒領7部車牌等情，顯有不符（見彰警
    刑字第34242號卷第4頁，89年度偵字第845號卷第44頁）。
    且該等偽造之資料若確係被告卯○○向蔡坤洲所購得，未參
    與偽造文書之行為，對此有利於己之部分，被告卯○○於最
    初警詢及偵查中豈有未為供述之理。又如附表二所示之偽造
    工具等物，係為警在共犯謝文昌之處所查扣，若偽造之證件
    係被告卯○○向蔡坤洲所購買，則被告卯○○何須擁有偽造
    之工具，而將其所有如附表二所示之偽造工具放置在共犯謝
    文昌之處所，足見被告卯○○所辯偽造之證件都是蔡坤洲做
    好拿給伊云云，無可採信。而該部懸掛B5-9901號車，係在
    被告卯○○所租用之停車位上被查獲等情，業據被告卯○○
    於警詢及本院供承在卷（見彰警刑字第34242號卷第6頁反面
    ，本院更三審卷第99頁）。被告卯○○雖辯稱：該部懸掛B5
    －9901號車是鄭豐明所寄放的云云，然為被告鄭豐明所否認
    （見89年度偵字第845號卷第210頁反面）。查該車若非被告
    卯○○所故買，被告鄭豐明豈會將該車停在被告卯○○所租
    用之車位上，足見該懸掛B5－9901號車應係被告卯○○所故
    買之贓車，故才會將該部車停放在被告卯○○所租用之車位
    上。另該部DT－1515號（即懸掛B5－9901號車牌）自用小客
    車，係己○○所有，而於88年12月26日18時許，在新竹市○
    區○○路15號前失竊等情，亦有車輛竊盜車牌失竊資料個別
    查詢報表－查詢車輛車輛認可資料在卷可憑（見彰警刑字第
    34242號卷第85頁），足見該車確屬贓車無疑。是被告卯○
    ○此部分所辯，無非避重就輕之詞，無可採信。
  2.被告陳建佑固坦承有將國民身分證交與被告卯○○等情，惟
    辯稱：伊不知道卯○○拿伊身分證做這些事，當時是卯○○
    叫伊把身分證借他買車過戶，才出借身分證，之後伊認為不
    妥取回，卯○○說沒有用伊身分證去買車，伊後來有去查有
    無被過戶別人車子云云。但查，被告陳建佑係以5萬元之代
    價，提供其國民身分證給被告卯○○冒領如附表一編號6所
    示車牌之犯罪事實，業據證人即被告卯○○於本院審理時結
    證：事實上陳建佑確實都知道。伊確實有約定要給他5萬元
    ，他才會借身分證等語（見本院更一審卷(三)第21頁反面）。
    至證人即陳建佑之父母親陳金、陳柯彩，雖均於本院審
    理時證稱：卯○○有來向陳建佑借身分證，他說借身分證要
    買車，但遭伊等反對，卯○○就先走了，後來卯○○又回來
    向陳建佑借走身分證，伊等並未聽到卯○○有約定給錢等語
    （見本院更一審卷(三)第17至19頁）；證人即被告陳建佑修車
    廠員工許智忠於本院審理時亦證稱：伊目睹卯○○於某日深
    夜，在陳建佑父母走後，向陳建佑借身分證，隔日早上修車
    廠開門前返還，伊未聽到卯○○有約定給錢等語（見本院更
    一審卷(三)第19頁反面、第20頁）；證人即警員詹義文於原審
    亦結證稱：「他（陳建佑）跟我說身分證借人家，我說身分
    證不能借別人，他說要把身分證拿回來。」、「（問：既然
    借別人為何要報案？）他沒說為何要借別人」等語（見原審
    卷(一)第247頁)；證人即警員詹勳進於本院審理時亦結證稱：
    「陳建佑是所裡的義警，常常到派出所去。有一天他請我查
    某一部車是否登記在他名下，一查是他自己的車子，我就笑
    他說自己的車知不知道，車號我不記得了。當時他有跟我解
    釋說是刑警隊在調查。我不記得他是在何時請我查詢的。」
    等語（見本院更一審卷(三)第20頁反面）。但查，證人即陳建
    佑之父母親陳金、陳柯彩既未全程在場，所述難作為有
    利被告陳建佑之認定；而證人詹義文、詹勳進上開所述，雖
    係被告陳建佑與渠等接觸之情形，但被告陳建佑何以在出借
    身分證後前往警局說明，何以利用其義警身分調查登記在其
    名下車籍資料，得知結果後如何反應，尤其被告陳建佑既已
    知刑警隊在調查，其所為此部分行為均涉及被告陳建佑之動
    機、目的等多重因素，亦難以證人詹義文、詹勳進上開所述
    ，而為有利被告陳建佑之認定；另證人許智忠雖為上開證述
    ，但附表一編號6所示Y5─6536號車確係登記在被告陳建佑
    名下，有上開車籍資料可證（見彰警刑字第34242號警卷第
    71頁），如依證人許智忠所述情節，被告卯○○既係深夜始
    取得被告陳建佑之身分證，並於隔日早上修車廠未開門上班
    前即返還，被告卯○○又如何持以將Y5─6536號車登記在被
    告陳建佑名下？可見證人許智忠上開所述，顯有可疑，至少
    應可確定其目睹之情節應與Y5─6536號車之登記無關，亦難
    以作為有利被告陳建佑之認定。參以證人陳金、陳柯彩
    上開所證，渠等既明知身分證不可任意出借，而反對被告陳
    建佑出借身分證，被告陳建佑豈可能不知被告卯○○向其借
    用身分證，供登記為汽車所有人，動機應不單純，其竟仍將
    身分證出借與被告卯○○，應係另有所圖，足徵證人卯○○
    上開於本院審理時具結後明確證稱被告陳建佑知情，所證應
    堪採信，被告陳建佑上開所辯，顯係為己卸責之詞，不足採
    信。
  3.此外，復有進口與貨物稅完（免）稅證明書（車輛用）、偽
    造之車籍資料及贓物認領保管單，及車輛竊盜、車牌失竊資
    料個別查詢報─查詢車輛認可資料附卷可稽，並有前述附表
    二所示之基隆暖暖支局簽證文件轉用章（關防）等偽造工具
    扣案可資佐證。被告被告卯○○有犯罪事實欄一部分之犯行
    ，被告陳建佑有參與冒領附表一編號6所示車牌部分之犯行
    ，均堪認定。
  (二)關於犯罪事實欄二（即被告卯○○以7H－0508號車向花旗銀行
    新竹分行詐貸款項）部分：
    被告卯○○坦承經被告陳元國介紹申○○向其購買7H─0508
    號車，並向監理站辦理過戶登記，及向花旗銀行新竹分行貸
    得150萬元之事實，但否認有故買贓物、詐領贓款之犯行，
    辯稱：伊係受蔡坤洲之指使，伊不知道貸款是誰去辦的，而
    所貸得之款項也是被蔡坤洲拿去，伊只取得賣車款之幾十萬
    元云云（見原審卷(一)第185頁、本院更二審卷第99頁)。惟查
    ，被告卯○○確有此部分犯行，業據被告卯○○於偵查中供
    稱：伊冒領車牌是要向金融機關詐貸金錢出來使用，該部懸
    掛7H－0508號車牌之車子，是去冒領車牌當天就以80萬元賣
    給陳元國、陳建暉去台中辦貸款沒有成功，就將車過戶給巳
    ○○，再過戶給申○○，後來又用申○○的名義去銀行辦貸
    款120萬元（按應為150萬元之誤）等語（見89年度偵字第84
    5號第233頁反面至第236頁）。而申○○確有向花旗銀行新
    竹分行貸款150萬元，並依約繳納貸款利息之事實，亦據證
    人即承辦貸款之楊德書於原審及本院到庭結證無誤（見原審
    卷(一)第289至296頁、本院上訴卷(二)第134至135頁）。且被告
    卯○○就申○○、陳元國於偵查中指稱：伊等係向卯○○買
    車，並將所貸之150萬元交與卯○○所指示收款之人等語，
    亦不爭執，其坦承：向陳元國、申○○收款者即係謝文昌等
    語（見89年度偵字第845號卷第190頁反面、第191頁)。又申
    ○○購買後並未取回該車，被告卯○○、謝文昌即於89年1
    月17日晚上10時許為警查獲，警方並於同年1月22日，偕同
    同案被告謝文昌在台北縣新莊市頂好停車場被告鄭豐明所承
    租之車位查扣該部7H－0508號之車輛。顯見被告陳元國、卯
    ○○應係先虛偽將車過戶給巳○○，再利用不知情之申○○
    購車並辦理過戶登記，及向花旗銀行新竹分行辦理貸款，使
    申○○、花旗銀行新竹分行均陷於錯誤，誤信該部7H－0508
    號係合法申領牌照之車輛，而向花旗銀行新竹分行申辦貸款
    ，於花旗銀行新竹分行准予貸款後，並將所貸得之款項經由
    陳元國轉交予被告卯○○，以詐取所貸得之款項，應無可疑
    ，被告卯○○此部分之犯行，應堪認定。
  (三)關於犯罪事實欄三（即被告卯○○出賣懸掛車牌號碼V7－16
    17號福斯廠牌廂型拼裝贓車、及懸掛LQ－6985號豐田廠牌拼
    裝贓車予鐘世宏）部分：
    被告卯○○對於懸掛車牌號碼V7－1617號福斯牌廂型拼裝贓
    車，及LQ－6985號豐田廠牌拼裝贓車，係其向綽號「朱仔發
    」所購買之拼裝車，嗣後再轉賣給鐘世宏變賣之事實，業據
    被告卯○○於偵查及原審時坦白承認（見89年偵字第2025號
    卷第154頁反面至155頁、原審卷(一)第188頁)。核與同案被告
    鐘世宏於偵查中供述情節相合（見89年偵字第2025號卷第15
    5頁）。且該V7－1617號福斯牌廂型車之車籍資料原登記所
    有人為呂世傑，於88年5月31日過戶與鐘世宏之父酉○○，
    而原車牌號碼為E2─3886號之車身，即登記為席斯頓有限公
    司所有，於88年7月24日上午10時許，在高雄市左營區失竊
    ；另LQ─6985號號豐田自用小客車之車籍資料登記之所有人
    為黃堯信，其於88年11月18日，因其車肇事毀損嚴重，將車
    以5萬元賣與陳元國，但未辦理過戶登記；而原車牌號碼為G
    5─3366號之車身，為癸○○所有，於88年11月19日上午6時
    許，在宜蘭縣羅東鎮失竊等情，有上開2車之買賣契約書、
    車輛失竊資料、汽車新領牌照登記書，及E2-3886、G5-3366
    號車之車身遭變造照片、贓物認領保管單、車籍作業系統查
    詢認可資料、車輛竊盜車牌失竊資料個別查詢報表附卷可證
    （見89年偵字第3768號卷第52至68、81至83頁，彰警刑字第
    35065號警卷第10至15頁)。被告卯○○於本院嗣後改辯稱：
    伊向「朱仔」購買該2部車時，他已經將資料準備好了，這2
    部車子是合法的車子，並沒有套裝；賣給鐘世宏LQ－6985號
    1600CC，與當初車主癸○○車號1800CC數不同，這部車沒有
    贓物問題云云（見本院更二審卷第99頁反面，本院更三審卷
    第165頁），惟被告卯○○出賣之該2部贓車，均屬拼裝贓車
    ，上開所辯要屬事後翻異飾卸之詞，不足採信，其此部分犯
    行同堪認定。
  (四)關於犯罪事實欄四（即被告卯○○委由綽號「朱仔」以失竊
    之車牌號碼IW-2777號車身拼裝在發生事故之L8-5213號車上
    ）部分：
    被告卯○○於本院前審否認有此部分犯行，辯稱：該部懸掛
    L8－5213號車子，伊係向鄭豐明購買的，買來時車況很正常
    ，伊不知係拼裝的贓車，這部車是伊自己要開的，並沒有交
    給鐘世宏云云（見本院上訴卷(二)第51頁、卷(三)第30頁，本院
    更一審卷(一)第266頁，本院更二審卷第100頁）。經查，此部
    分犯罪事實，業經被告卯○○於偵查中坦承不諱，其供稱：
    「該車（懸掛L8-5213號車牌之車）是向鄭豐明在88年4月間
    所買的事故車，在台北市以5萬元左右的價錢賣給我，我就
    將車交給『朱仔』去修理，他也是用借屍還魂的方式，將別
    的贓車併裝在該車上，我是以8、9萬元的代價委託他修理，
    他交給我時，我知道是贓車，這部車我也是委託鐘世宏賣，
    但沒有賣出。L8－5213號車是我買的事故車，原來的車牌『
    朱仔』將IW-2777號車之車體套裝在L8-5213號事故車的車身
    上。」等語（見89年偵字第845號卷第235頁）。又上開IW-
    2777號車係甲○○○有，而於88年12月4日19時許，在宜蘭
    縣宜蘭市後火車站前失竊，嗣後至警局領回時引擎部分已遭
    磨損等情，亦據證人甲○○○警詢時陳述明確（見彰警刑字
    第34242號警卷第62頁)，並有贓物認領保管單、車輛竊盜車
    牌失竊資料個別查詢報表－查詢車輛認可資料等在卷可稽（
    見彰警刑字第34242號警卷第82、90頁)。被告卯○○上開所
    辯，顯屬事後卸責之詞，不足憑採。
  (五)關於犯罪事實欄五（即被告卯○○委由綽號「朱仔」以車牌
    號碼HU－9416號之贓車，拼裝在出售給陳運養之車牌號碼IA
    －1577號事故車上，再向監理站申領Y5－8530號車牌）部分
    ：
    被告卯○○於本院前審審理時否認有此部分犯行，辯稱：伊
    有賣這1部車子給陳運養，也有委託「朱仔」修理引擎部分
    ，他修理之後就將車子交給伊，伊不曉得他用其他贓車的引
    擎拼裝云云（見本院更二審卷第101頁)。惟查：被告卯○○
    此部分犯行，業據其於89年5月16日偵查中供承：「該部車
    （即懸掛Y5-8530號，原車牌號碼為HU-9416號）我是買事故
    車，在88年間賣給陳嘉慶（即陳運養），因引擎沒辦法修理
    ，我就將車交給在台北綽號『朱仔』的不詳男子用借屍還魂
    的方式將車修理好，我知道『朱仔』交給我的車子是贓車，
    我在88年間將該車委託鐘世宏去賣」等語（見89年度偵字第
    845號卷第235頁）；核與陳嘉慶（即陳運養）於89年1月29
    日警詢時供稱：伊所有懸掛Y5-8530號車係以13萬2千元之代
    價向卯○○所購買的，該車原本是事故車，汽車鈑金由伊自
    行修理，而引擎及辦理汽車過戶手續伊則以5萬元之代價委
    託卯○○代為處理，該車確係卯○○幫伊辦理過戶至伊名下
    ，後來伊委託卯○○以23萬元出售等語相符（見彰警刑字第
    34242號卷第47頁）。並有HU-9416號車之車籍作業系統－查
    詢認可資料、車輛竊盜車牌失竊資料個別查詢報表－查詢車
    輛認可資料附卷可證（見89年度偵字第845號卷第252頁、彰
    警刑字第34242號卷第89頁）。被告卯○○此部分犯行亦堪
    認定，其上開所辯屬事後卸責之詞，不足採信。
  (六)關於犯罪事實欄六（即被告卯○○先購入NG-2977號BMW廠牌
    事故車，改向監理站申領M4－5666號車牌，再委由綽號「阿
    發」以失竊車牌號碼US－6122號車之引擎，拼裝在M4－5666
    號車上）部分：
    被告卯○○於本審前審否認有此部分犯行，辯稱：伊有買這
    部事故車，但買回來後就直接賣給吳建彥，吳建彥也是從事
    汽車材料，其後的事情都由吳建彥自己處理，伊不知情云云
    （見本院更二審卷第102頁)。惟查：被告卯○○此部分犯行
    ，業經其於偵查中供承：「懸掛M4－5666號車牌之車，是我
    在彰化買的事故車，我將車交給『阿發』修理，他用借屍還
    魂的方式，將贓車、車牌US－6122號贓車車體，套裝在M4－
    5666號車上，我知道是贓車，後來M4－5666號車賣給吳建彥
    40萬元。」等語（見89年偵字第845號卷第205頁反面、第23
    5頁反面）。又上開US-6122號車係午○○○有，而於87年9
    月29日10時許，在高雄市三民區○○○路73號前失竊等情，
    亦據證人午○○○警詢時陳述明確（見彰警刑字第34242號
    警卷第60頁反面），並有贓物認領保管單、車輛竊盜車牌失
    竊資料個別查詢報表－查詢車輛認可資料在卷可按（見彰警
    刑字第34242號警卷第80、87頁)，被告卯○○此部分犯行亦
    堪認定，其上開所辯屬事後卸責之詞，不足採信。
  (七)關於犯罪事實欄七（即被告卯○○先購買車牌號碼Q3－5709
    號事故車後，交予不知名之成年人以失竊之車牌號碼CY－93
    66號贓車拼裝後，轉交不知情之丑○○出售予楊添成，再向
    監理機關申領DP－5011號車牌）部分：
    被告卯○○於本院前審承認有於88年4月21日，以33萬元之
    代價，在宜蘭買入該Q3─5709號事故車，並雇請拖吊車將之
    拖吊到彰化縣社頭鄉之修車廠之事實，惟矢口否認有用贓車
    拼裝變賣之犯行，辯稱：伊購買該車後隨即以38萬元之代價
    ，轉賣給鄭豐明，鄭豐明如何處理伊並不知情云云（見本院
    更二審卷第102頁反面)。惟查，被告卯○○於上述時間，透
    過唐俊明向胡德成買入該部Q3─5709號事故車，並雇請不知
    情之謝松根將車拖吊至彰化縣社頭鄉之事實，業據被告卯○
    ○於89年2月23日警詢時坦承在卷（見89年度偵字第9835號
    卷第16頁反面、17頁），核與證人胡德成、唐俊明於89年2
    月14日警詢供稱：當時胡德成委託唐俊明託售該Q3－5709號
    車時，因該車曾發生車禍，車況毀損嚴重，車頂已凹陷、左
    前輪軸變形、右後輪軸變形、後行李廂凹陷到後座、車體變
    形扭曲，無法啟動行駛，嗣於88年4月21日，以33萬元出售
    給卯○○等語（見89年度偵字第9835號卷第4頁反面至9頁）
    ；及證人謝松根於89年3月5日警詢時證述：88年4月中旬卯
    ○○給伊1支聯絡電話，要伊將該部事故車（即Q3－5709號
    車）拖吊至員林交流道下，再打電話給對方聯絡，之後對方
    就派員帶伊將車子拖到1間修理廠等語相符（見89年度偵字
    第9835號卷第22反面、23頁），並有買賣契約書附卷可參（
    見89年度偵字第9835號卷第32頁）。又該部CY-9366號車，
    係丙○○於88年4月22日7時許，在台北市中山區○○○路○
    段60巷發現失竊等情，亦據丙○○於警詢時指述甚詳（見89
    年度偵字第9835號卷第14頁反面），復有台北市政府警察局
    中山分局車輛協尋電腦輸入單、贓物認領保管單、車輛竊盜
    車牌失竊資料個別查詢報表－查詢車輛認可資料、Q3-5709
    號換領DP-5011號之異動資料在卷可供佐證（見89年度偵字
    第9835號卷第34至39頁）。而原車牌號碼CY-9366號車之車
    身號碼業經變造為A32TK007547號等情，亦有裕隆汽車製造
    股份有限公司出具之證明書附卷可佐（見89年度偵字第9835
    號卷第26頁）。足見被告卯○○原所購買車牌號碼Q3－5709
    號之事故車，業經他人以失竊之車牌號碼CY－9366號贓車拼
    裝後，轉交不知情之丑○○出售予楊添成，再向監理機關改
    申領DP－5011號車牌無疑。被告卯○○雖以前詞置辯，然此
    為同案被告鄭豐明所否認，被告卯○○於偵查中雖另以：鄭
    豐明有匯款35萬元到伊之郵局帳戶中，另外支付3萬元給伊
    ，以充當購車款云云（見89年度偵字第4811號卷第24、25頁
    ），並提出其郵局存摺影本為憑（見89年度偵字第4811號卷
    第27頁）。然查其所指之該筆35萬元匯款，係88年4月16日
    匯入，惟被告卯○○係在88年4月21日始向胡德成買入該車
    ，則被告鄭豐明如何在被告卯○○尚未買進該車前，即知要
    匯給被告卯○○35萬元，且檢察官據以函查該筆匯款之人時
    ，經所調之匯款單顯示，該筆35萬元係德通汽車（蔡建鋐所
    經營）所匯，亦有該匯款單在卷可憑（見89年度偵字第4811
    號卷第37頁），顯見被告卯○○所辯不足採信。而綜合上開
    事證，該部Q3－5709號之事故車由被告卯○○購買後，其即
    委由不知情之謝松根拖吊到修車廠修理，嗣後再輾轉交由不
    知情之丑○○以70萬元出售予楊添成，足見該部Q3－5709號
    之事故車顯係由被告卯○○委由不詳姓名之修車廠商，以失
    竊之CY－9366號自小客車拼裝而成之贓車無疑。本案雖無積
    極證據足以證明被告卯○○有竊取CY─9366號車之犯行，然
    依其前述手法，其當有故買贓物之情形，則無可置疑，是被
    告卯○○此部分之犯行亦堪認定。至丑○○嗣為楊添成將Q3
    －5709號車牌繳銷，改領DP－5011號車牌之部分，應係丑○
    ○等人另行所為，尚難認被告卯○○涉有此部分之使公務員
    登載不實罪，附此敘明。
  (八)關於犯罪事實欄八（即被告卯○○先購買不詳車號之賓士廠
    牌事故車，復委由不知名汽車修理廠以失竊之AG－2889號車
    予以拼裝後，再故買之，並改懸偽造之A9－5226號車牌，嗣
    經由黃掌秋之牙保，將該車出售給謝義堅）部分：
    訊據被告卯○○矢口否認有此部分犯行，辯稱：伊賣給謝義
    堅的是C220型賓士廠牌之事故車，當時係以60萬元之價格賣
    給謝義堅，而謝義堅經警查獲之贓車係S320型之賓士車，兩
    者車型並不相同，且伊賣車給謝義堅後，則由謝義堅自己去
    修理，謝義堅本身也牽涉到多件贓車案件，所以將本案推由
    伊承擔云云（見89年度偵字第5950號卷第16頁，本院上訴卷
    (二)第53頁、更二審卷第103頁、第178頁反面）。惟查，被告
    以前述手法賣該部套裝贓車給謝義堅之犯罪事實，業據謝義
    堅於89年12月1日偵查中供稱：原車號AG-2889號賓士車是伊
    向在庭的卯○○所購買的，當時只有口頭約定，沒有寫契約
    書，卯○○係在屏東的修理廠將該部賓士車交給伊，當時伊
    係與賴憲章一起去取車的，卯○○賣該部車給伊時，並沒有
    交付車籍資料等語（見89年度偵字第5950號卷第45、46頁）
    ；及證人賴憲章於90年2月16日偵查中具結證稱：在87年底
    或88年初，伊有與謝義堅一起到屏東去買1部車，是跟卯○
    ○說要買的，謝義堅當天要伊幫忙去開他的車子回來，伊到
    屏東的修車廠也有看到卯○○在場等語（見89年度偵字第59
    50號卷第57、58頁），且謝義堅、賴憲章所涉贓物犯行，業
    經原審法院以89年度易字第1270號判處罪刑後，經本院以89
    年度上易字第1430號判決駁回上訴確定等情，亦據本院調閱
    上開卷證查核屬實，並有本院上開判決書在卷可佐（見本院
    更二審卷第164至167頁)。至被告卯○○曾於87年6月上旬，
    出賣另1部C220型賓士車給謝義堅等情，業據謝義堅於90年5
    月25日警詢時坦承在卷（見彰化縣警察局刑案偵查卷第5
    、6頁) ，然該部C220型賓士車嗣後因懸掛W2-0377號車牌（
    亦為拼裝贓車），而於90年5月17日下午5時許經警查扣，此
    有該車之照片在卷可證（見彰化縣警察局刑案偵查卷第7
    頁），核與本案之情節不同，是被告卯○○上開所辯，無非
    係意圖魚目混珠之詞，不足採信（被告卯○○出售該部C220
    型賓士廠牌事故車給謝義堅部分，因卷內證據所示，尚難認
    被告卯○○涉有故買贓物之犯嫌，附此敘明）。雖現有證據
    尚不足以證明被告卯○○有竊取該車之犯行，然參諸被告卯
    ○○前述犯罪手法，其此部分故買贓物之犯行，實堪認定。
  (九)關於犯罪事實欄九（即被告卯○○委由綽號「小蔡」以失竊
    之車牌號碼MI-2828號車，拼裝在R4-4888號車上）部分：
    訊據被告卯○○否認有此部分犯行，辯稱：黃志隆本身自己
    從事汽車修配，本身亦係收受贓物變造車身入監，不須找伊
    以此法修車，且MI-2828號車在86年11月6日失竊，伊當時人
    尚在監執行中，不可能犯罪云云（見本院更二審卷第103頁
    ，本院更三審第165頁)。惟查，被告卯○○確有此部分犯行
    ，業據其於89年5月10日警詢時供稱：該車係新竹綽號「小
    陳」之男子提供R4─4888號車籍資料，再由伊委請台北綽號
    「小蔡」之男子，偽造車身號碼電腦條單等語（見89年度偵
    字第845號卷第205頁反面)，及於89年5月10日偵查中供稱：
    伊於警局所言確屬實在，並無被刑求等語（見89年度偵字第
    845號卷第275頁反面）；復於89年5月16日偵查中供稱：「
    （問：你知道黃志隆交給你修理的車子，後來『小蔡』是用
    借屍還魂的贓車交給你，你是否知情？）我知道是贓車」等
    語（見89年度偵字第845號卷第236頁）；核與同案被告黃志
    隆於警詢時供稱：伊所使用懸掛R4-8888號之車子係向劉淳
    杰所購，因稅金及違規罰金未繳清而未辦過戶登記，嗣因發
    生車禍，致車頭受損半毀，後在新竹市○○路元昌汽車材料
    行碰到卯○○，即以28萬元之價格委託卯○○修復等語相符
    （見彰化縣警察局刑案偵查卷第1頁反面）。又該MI-2828
    號車係寅○○○有，而於86年11月6日7時許，在桃園縣桃園
    市○○街6號前失竊等，亦據被害人寅○○○原名葉秀園）於
    警詢時指述明確（見彰化縣警察局刑案偵查卷第6頁反面)
    ，復有贓物認領保管單、車輛竊盜車牌失竊資料個別查詢─
    查詢車輛認可資料及車籍作業系統－查詢認可資料紙附卷可
    資佐證（見彰化縣警察局刑案偵查卷第7至9頁）。又被告
    卯○○於該部MI-2828號車失竊時（即86年11月6日），雖仍
    在監執行他案，此有臺灣高等法院被告卯○○在監在押全國
    紀錄表在卷可查（見本院更二審卷第168頁，被告卯○○於8
    6年11月2日至87年1月25日另案在監執行），惟本件被告卯
    ○○係以「借屍還魂」之方式，於88年6、7月間犯故買贓物
    ，非認其於86年11月6日竊取該部MI-2828號車，則縱該車失
    竊時，被告卯○○尚在監執行他案，亦不足以排除其事後「
    借屍還魂」而故買贓物犯行之成立。被告卯○○事後以前詞
    置辯，實屬翻異卸責之詞，不足採信，此部分事證明確，被
    告卯○○之犯行亦堪認定。至黃志隆於原審雖供稱：伊當初
    是要卯○○幫伊修理，伊不知道他是用贓車幫伊套裝，因伊
    自己就是因為借屍還魂的手法而犯偽造文書、贓物罪，伊如
    果要這樣做的話可以自己做，不需要找卯○○云云（見原審
    卷(三)第131頁)。但查，被告卯○○確有此部分犯行，已如前
    述，而黃志隆於原審所供，無非係為自己脫卸刑責之詞，且
    上開供詞已述及卯○○用贓車幫伊套裝之情事，黃志隆此部
    分供述，自無從資為被告卯○○何有利之認定。
二、新舊刑法比較：
    被告行為後，刑法業於94年2月2日修正公布，於95年7月1日
    起生效施行，茲就新舊刑法應適用之法律比較如下：
  (一)刑法第55條牽連犯、第56條連續犯之規定，雖經公布廢除，
    惟廢除牽連犯、連續犯後，須依數罪併罰之規定處罰，修正
    後之規定並未比較有利於行為人，依修正後刑法第2條第1項
    前段之規定，自應適用行為時法即修正前刑法第55條牽連犯
    、第56條連續犯之規定處斷。
  (二)又刑法第33條第5款關於罰金刑之規定，由「罰金：銀元1元
    以上」，修正為「罰金：新臺幣1000元以上，以百元計算之
    」，本案關於罰金刑部分，經比較新、舊法結果，應適用行
    為時法即修正前刑法第33條第5款之規定較有利於行為人。
    。
  (三)修正前刑法第28條規定：「二人以上共同實施犯罪之行為者
    ，皆為正犯」之規定，修正為「二人以上共同實行犯罪之行
    為者，皆為正犯」，本件被告卯○○等人不論依修正前後刑
    法第28條之規定，均構成正犯，對被告葉明等人而言並無有
    利或不利之情形，自不生比較問題，應直接適用新法之規定
    。
  (四)再刑法第47條關於累犯之規定，由「受有期徒刑之執行完畢
    ，或受無期徒刑或有期徒刑一部之執行而赦免後，5年以內
    再犯有期徒刑以上之罪者，為累犯，加重本刑至2分之1」，
    修正為「受徒刑之執行完畢，或一部之執行而赦免後，5年
    以內故意再犯有期徒刑以上之罪者，為累犯，加重本刑至2
    分之1」，查依被告卯○○等人之前科紀錄，無論依修正前
    、後刑法第47條之規定均構成累犯，修正後之法律，並未較
    有利於行為人，自不生比較問題，應直接適用修正後之規定
    。
三、論罪科刑之理由：
    按汽車之車身號碼，係用以識別該車之廠牌與出廠之號序，
    足資做為該車來源之證明，具有一定之意義，應屬刑法第
    220條第1項之準私文書；汽車之出廠證明係屬私文書；而進
    口與貨物稅完（免）稅證明書則係屬公文書（最高法院83年
    度台上字第6716號判決意旨參照）。又刑法上所稱之公印，
    係指表示公署或公務員資格之印信而言，如不足以表示公署
    或公務員之資格者，不得謂之公印，應為普通印章（最高法
    院69年台上字第1676號判例意旨參照）。扣案如附表二所示
    之偽造工具「基隆關稅局進口組簽證文件專用章」、「經濟
    部進口汽車驗訖章」、「行政院環保署空污染審驗章」、「
    檢視污染防制設備章」、「基隆關稅局暖暖支局簽證文件專
    用章」、「基隆關稅局吳淑珠」、「基隆關稅局陳錦榮」等
    印章，其中「基隆關稅局進口組簽證文件專用章」、「經濟
    部進口汽車驗訖章」、「行政院環保署空污染審驗章」，其
    機關全銜之下既分別綴有「簽證文件專用章」、「進口汽車
    驗訖章」及「空污染審驗章」等文字，而「檢視污染防制設
    備章」則無機關全銜，另「基隆關稅局吳淑珠」、「基隆關
    稅局陳錦榮」則為圓戳章，內有日期欄，亦未表示「吳淑珠
    」、「陳錦榮」之職稱，具非屬表示公務機關或公務員資格
    之公印文，原審認上開印章印文為公印文，容有誤會。
  (一)故核被告卯○○、陳建佑於犯罪事實欄一該部分所為，均係
    犯刑法第216條、第211條之行使偽造公文書罪，同法第216
    條、第210條之行使偽造私文書罪，同法第214條之使公務員
    登載不實罪。被告卯○○除犯上開各罪外，另犯刑法第349
    條第2項之故買贓物罪。
  (二)被告卯○○於犯罪事實欄二該部分所為，係犯刑法第216條
    、第211條之行使偽造公文書罪，同法第216條、第210條之
    行使偽造私文書罪，同法第214條之使公務員登載不實罪，
    及同法第339條第1項之詐欺取財罪。
  (三)被告卯○○於犯罪事實欄三該部分所為，係犯刑法第349條
    第2項之故買贓物罪。
  (四)被告卯○○於犯罪事實欄四該部分所為，係犯刑法第 349條
    第2項之故買贓物罪，同法第 216條、第210條之行使變造私
    文書罪。
  (五)被告卯○○於犯罪事實欄五該部分所為，係犯刑法第349條
    第2項之故買贓物罪，同法第216條、第210條之行使變造私
    文書罪，同法第214條之使公務員登載不實罪。
  (六)被告卯○○於犯罪事實欄六該部分所為，係犯刑法第349條
    第2項之故買贓物罪，同法第216條、第210條之行使變造私
    文書罪。
  (七)被告卯○○於犯罪事實欄七該部分所為，係犯刑法第349條
    第2項之故買贓物罪，同法第216條、第210條之行使變造私
    文書罪。
  (八)被告卯○○於犯罪事實欄八該部分所為，係犯刑法第 349條
    第2項之故買贓物罪，同法第216條、第212條之行使偽造車
    牌罪。
  (九)被告卯○○於犯罪事實欄九該部分所為，係犯刑法第349條
    第2項之故買贓物罪，同法第216條、第210條之行使變造私
    文書罪。
  (十)被告卯○○偽造印文之低度行為，為偽造上開公文書、私文
    書或準私文書之部分行為，而偽造該公文書、私文書或準私
    文書後，據以行使之，偽造公文書、私文書、準私文書之低
    度行為亦為行使之高度行為所吸收，均不另論罪。被告卯○
    ○變造私文書之低度行為，亦為行使變造私文書之高度行為
    所吸收，亦不另論罪。被告卯○○、陳建佑就上揭犯罪事實
    一該部分，與鄭豐明、謝文昌、蔡坤洲、陳建暉、綽號「石
    頭」、「錦龍」、林福全等人間（陳建佑、綽號「石頭」、
    「錦龍」及林福全，僅就共犯行使偽造公、私文書及使公務
    員登載不實等犯行部分，又被告陳建佑僅就冒領Y5－6536號
    車牌部分，有犯意聯絡及行為分擔）、被告卯○○與陳建暉
    就上揭犯罪事實欄二該部分，被告卯○○與綽號「朱仔」就
    上揭犯罪事實欄三、四、五各該部分，被告卯○○與「阿發
    」就上揭犯罪事實欄六該部分，被告卯○○與上開不知名成
    年人就上揭犯罪事實欄七該部分，被告卯○○與上開屏東不
    知名汽車修理廠不詳成年人就上揭犯罪事實欄八該部分，被
    告卯○○與「小蔡」就上揭犯罪事實欄九該部分，彼此間各
    具有犯意聯絡，行為分擔，均為各該部分之共同正犯。被告
    卯○○上開前後多次行使偽造公文書、行使偽造私文書、故
    買贓物、使公務員登載不實等犯行；被告卯○○先後多次行
    使變造公文書，均各時間緊接，各所犯構成要件相同之罪，
    顯各皆係基於概括之犯意反覆為之，均應依修正前連續犯之
    規定論以一罪，並皆各加重其刑。被告卯○○、陳建佑等人
    所犯上開各罪，有方法與目的、原因與結果之修正前牽連關
    係，皆應從一重之行使偽造公文書罪處斷。另起訴書雖漏未
    記載被告卯○○、陳建佑所犯之行使偽造私文書、卯○○另
    犯行使偽造準私文書、故買贓物等罪，及犯罪事實九被告卯
    ○○行使變造私文書、故買贓物罪，暨犯罪事實欄二該部分
    向申○○、花旗銀行新竹分行詐欺取財部分之犯行（犯罪事
    實欄一所載之懸掛B5─9901號車，犯罪事實欄5、6該等部分
    ，起訴書之附表有列載，但犯罪事實欄未提及），以及犯罪
    事實欄七、八該等部分起訴書未提及，惟此與起訴書所載部
    分有修正前牽連犯或連續犯之裁判上一罪關係，本院自應併
    予審判。
  (十一)被告卯○○於83年9月6日，因贓物案件，經臺灣高等法院高
    雄分院以83年度上訴字第1141號判決判處有期徒刑1年10月
    ，並於刑之執行前強制工作3年確定，於87年1月24日執行完
    畢；被告陳健佑於83年7月22日，因違反麻醉藥品管理條例
    案件，經臺灣彰化地方法院以83年度易字地1821號判決判處
    有期徒刑4月確定，於83年11月2日易科罰金執行完畢，此有
    臺灣高等法院被告前案紀錄表附卷可稽，被告卯○○、陳建
    佑於受有期徒刑執行完畢後，5年內再故意犯本件有期徒刑
    以上之罪，均為累犯，皆應依法加重其刑，被告卯○○並應
    依法遞加重之。
  (十二)原審關於被告卯○○、陳建佑等人以渠等罪證明確，予以論
    罪科刑，固非無見，惟：(1)同案被告申○○、王文良、子○
    ○（均經判決無罪確定）、辰○○（經本院改判無罪，詳下
    述）不成立犯罪，原判決認被告卯○○、陳建佑等人與申○
    ○、王文良、子○○、辰○○等人均為共同正犯，尚有未洽
    。(2)原判決認定被告卯○○向保險公司或金融機關詐欺取財
    既遂或未遂，但本院認此部分尚無證據足以證明已經著手，
    無從認定成立既遂或未遂犯罪（僅被告卯○○於犯罪事實欄
    二該部分犯有詐欺取財罪，詳如前述），原判決所認即有未
    洽。(3)原判決漏未認定上開犯罪事實欄二至九之共同正犯，
    亦有未洽。(4)刑法部分條文業於95年7月1日修正公布實施，
    且中華民國96年罪犯減刑條例亦於96年7月16日生效，原判
    決未及比較適用，同有未洽。被告卯○○、陳建佑上訴意旨
    猶執前詞，指摘原判決此部分不當，雖無理由，但原判決就
    此部分既有上開可議之處，自應由本院將原判決此部分撤銷
    改判。爰分別審酌被告卯○○、陳建佑犯罪之動機、目的、
    方法、手段、品行、所得利益，被告卯○○、陳建佑有前述
    犯罪紀錄，品行不佳，尤以被告卯○○曾因犯贓物罪，經判
    處有期徒刑併送強制工作，竟不知悔改，再次重操舊業，惡
    性最重，且卯○○為首多人共犯，其等以前述手法，向監理
    機關冒領車牌，伺機向金融機構或保險公司詐騙錢財，已危
    害社會金融秩序，更使監理機關發生錯誤，嚴重危害整個車
    籍管理之制度，且此種以購入事故車，再買入失竊贓車來加
    以套裝，並偽造或變造車身號碼冒領假車牌後，據以將車流
    入市面，藉表面之合法車牌，掩飾非法失竊之贓車，已造成
    失竊車主因此而增加找回其車之困難，以現今社會，車輛對
    一般人民之日常生活，已成不可或缺之交通工具，其等以此
    方式將失竊贓車流入市面，除已侵害被害人行之自由及財產
    權外，更嚴重干擾其等之日常生活與生計，且贓車流入不知
    情之人手中，必衍生一連串之法律糾紛，是此種犯罪手法所
    生之危害，實為重大，而其犯罪手法之專業性極高，分工又
    甚嚴密，造成查緝上困難度提升，亦甚耗費司法資源，並參
    以被告卯○○、陳建佑犯罪之次數、分工之輕重等一切情狀
    ，分別量處如主文第二、三所示之刑。又被告陳建佑犯罪時
    間在96年4月24日以前，所犯又非屬同條例第3條所列之罪，
    合於中華民國96年罪犯減刑條例第2條第1項第3款之減刑條
    件，應減其宣告刑2分之1（至被告卯○○因另犯刑法第33 9
    條第1項之詐欺取財罪，依該條例第3條第1項第15款之規定
    ，不得減刑）。扣案如附表二編號1至6、9至15、24至28、6
    6 、69所示偽造之印章（印章之內容詳如附表三），均屬偽
    造之印章，爰依刑法第219條規定宣告沒收，其餘如附表二
    所示之偽造工具及證件，均係被告卯○○向蔡坤洲所購買，
    供其等犯本案所用之物或犯罪所得之物，業據被告卯○○供
    明在卷，爰併依法宣告沒收（至本案未經扣案用以冒領汽車
    牌照之偽造之公、私文書，因本案發生迄今已多年，該等未
    扣案之偽造公、私文書迄未查獲，依經驗法則判斷應已滅失
    而不存在，而附於其上之偽造印文，亦因認為已不存在，均
    無庸再諭知沒收，併此敘明）。
四、不另為無罪諭知之部分：
  (一)公訴意旨略以：1.被告卯○○、陳建佑等人共同意圖為自己
    不法之所有，且均以竊盜為常業，自87年7月間起至89年1月
    間止，由同案被告鄭豐明與不詳姓名之男子在不詳處所，竊
    取莊春德所有之DT－1515號、協姿成衣實業有限公司所有之
    HU－9416號（起訴書誤載為HV－9416號）、戊○○○有之G7
    －5671號、午○○○有之US－6122號、甲○○○有之IW－27
    77號、不詳姓名之人所有懸掛JY－2246號、寅○○○有之MI
    －2828號、席斯頓有限公司所有之E2－3886號、癸○○所有
    之G5－3366號自小客車，因起訴被告卯○○、陳建佑等人另
    涉犯修正前刑法第322條之常業竊盜罪嫌。2.被告陳建佑除
    參與上開以偽造之海關進口貨物完（免）稅證明書、原廠證
    明書等資料，向彰化監理站冒領Y5－6536號之車牌外，亦有
    參與附表一所示另外6件冒領車牌之部分，因認被告陳建佑
    亦涉犯此部分之罪嫌。3.被告卯○○、陳建佑等人竊得上開
    G7-5 671號自小客車後，另以「借屍還魂」之方式，將該贓
    車變造為IC－0851號車，並透過已歇業之中古車行販賣給游
    宗達，因認被告卯○○此部分另涉犯刑法第216條、第220條
    第1項、第210條之行使變造準私文書罪嫌。4.被告卯○○以
    同案被告陳建佑、酉○○之身分證，向監理機關虛偽辦理汽
    車之過戶登記，在領得汽車牌照後，再由被告卯○○向保險
    公司投保竊盜險，投保後再由被告卯○○向保險公司申報失
    竊，準備向保險公司詐領保險金200萬元，嗣因被告卯○○
    等人涉嫌竊盜案件為警查獲，始未得逞。因認被告卯○○、
    陳建佑此部分另涉犯詐欺取財未遂罪嫌。5.被告卯○○於88
    年5月24日（起訴書誤載為89年5月24日），將該部冒領
    W9-332 0號車牌之車子過戶登記予子○○後，即與子○○、
    王文良（該2人業經判決無罪確定）共同意圖為自己不法之
    所有，由子○○、王文良持該偽造之車輛證件向台新銀行台
    北分行行詐貸100萬元。固認被告卯○○此部分亦犯有刑法
    第339條第1項之詐欺取財等罪嫌。
  (二)經查：
  1.訊據被告卯○○、陳建佑等人均否認涉有竊盜犯行，而本院
    又查無其他積極證據足以證明被告卯○○、陳建佑等人有竊
    取上開車輛。是公訴人所指此部分犯行，尚屬無從證明。
  2.而本案被告陳建佑雖將身分證借予被告卯○○，用以向彰化
    監理站冒領Y5－6536號之車牌，已詳如前述，然被告陳建佑
    除觸犯此部分之罪行外，本院查無其他積極證據足以證明被
    告陳建佑亦有參與如附表一所示其他6件冒領車牌之行為，
    ，故如附表一所示其他6件冒領車牌之部分，亦無證據足以
    證明被告陳建佑犯罪。
  3.訊據被告卯○○於本院審理時否認有關IC－0851號自小客車
    此部分犯行，辯稱：該車係員警令伊扛罪的，伊當時人尚在
    監，不可能犯罪云云（見本院更二審卷第102頁)。經查，該
    部IC-0851號之自小客車，係游宗達於87年1月22日，以68萬
    元之價格向新竹市○○路○段中古車行的負責人周海生（應
    係鍾海生)所購買等情，業據證人游宗達於89年1月26日警詢
    證述在卷（見彰警刑字第34242號卷第48頁），核與交通部
    公路總局新竹區監理所新竹市監理站97年5月14日竹監新字
    第0970003510號函送之車號IC－0851號自小客車過戶異動登
    記書所記載之過戶情形（該部車確係於87年1月22日，由鍾
    海生過戶予游宗達)相符（見本院更二審卷第146頁）。而被
    告卯○○於83年11月2日至87年1月25日確在泰源分監執行中
    ，亦有臺灣高等法院在監在押全國紀錄表在卷可查（見本院
    更二審卷第168頁），證人游宗達購買該部IC－0851號車時
    ，被告卯○○既仍在監執行，該部IC－0851號車自與被告卯
    ○○無關，公訴人認被告卯○○有將所竊得之G7－5671號自
    小客車後，以「借屍還魂」之方式，將該贓車變造為IC－08
    51號車，再透過中古車行販賣給游宗達，即有誤會，本案並
    無證據足以證明被告卯○○涉有此部分之罪嫌。
  4.訊據被告卯○○、陳建佑均堅決否認涉有此部分詐欺取財未
    遂之犯行。查，被告卯○○雖確曾以上開W9－3738號車向新
    光產物保險股份有限公司投保任意險，但並無任何理賠紀錄
    ，有該公司93年7月5日新產客服發字第0299號函附卷可稽（
    見本院更一審卷(一)第253頁)，此部分雖已投保任意險，但尚
    無申請理賠之行為，難以認定已著手於詐欺取財犯行之構成
    要件行為。此外，復查無其他投保或貸款之情形，亦無從證
    明被告卯○○、陳建佑確有藉此詐取保險金或詐貸款項之犯
    行，公訴人所指此部分犯行，亦屬無從證明，
  5.被告卯○○與子○○素不相認識，係因王文良（經營汽車修
    理廠及中古車買賣）與被告卯○○認識，被告卯○○向王文
    良稱，有1台賓士庫存車要出售，價金150萬元，王文良認此
    價格與同款中古車行情約有10至20萬元左右之差價，但因個
    人資金不足，乃邀子○○共同合夥投資，所有接洽事宜，均
    由王文良與被告卯○○接觸，另子○○則不曾與被告卯○○
    有何聯絡等情，已據王文良、子○○於警訊、偵查、原審分
    別供明在卷（見彰警刑字第34242號卷第33至34、35至36頁
    ，89度偵字第2025號卷第161、162頁，原審卷(一)第300頁）
    。又王文良、子○○所交付予被告卯○○之100萬元，係向
    友人葉鴻鈞所借，子○○等人於借得該款後（借款時間為88
    年5月31日）旋即交付予被告卯○○，被告卯○○始將車過
    戶予子○○，再由王文良於88年6月間，向台新銀行台北分
    行貸款100萬元還給葉鴻鈞等情，亦有證人葉鴻鈞於本院審
    理中之證述可佐，並有存摺領款紀錄可稽（見本院卷上訴卷
    (三)第6、105頁）。足見本件持該車車籍資料向台新銀行台北
    分行貸款者，係子○○、王文良，被告卯○○並未參與，且
    所貸得之款項亦未交予被告卯○○，尚難認被告卯○○涉嫌
    向台新銀行詐貸款項，被告卯○○此部分犯行，亦無證據足
    以證明。
  6.因公訴人認此部分（即上開不另為無罪諭知之部分所載）與
    上開有罪部分，有修正前牽連犯或連續犯之裁判上一罪關係
    ，爰不另為無罪之諭知。
參、無罪部分：
  (一)公訴意旨略以：被告辰○○為卯○○之子，與卯○○、鄭豐
    明等人共同基於意圖為自己不法之所有，且均以竊盜為常業
    ，自87年7月間起至89年1月間止，由鄭豐明與不詳姓名之男
    子在不詳處所，竊取己○○、協姿成衣實業有限公司所、戊
    ○○○午○○○甲○○○不詳姓名之人、寅○○○席斯頓有
    限公司、癸○○等人所有之賓士（ＢＥＮＺ）高級轎車，被
    告辰○○亦參與被告卯○○、謝文昌、陳建佑等人如上開犯
    罪事實欄一所示犯行，並由辰○○在彰化縣社頭鄉○○村○
    ○路77之5號卯○○之租屋處，偽造海關公印文等不實文件
    ，再由謝文昌持所偽造之海關進口與貨物稅完（免）稅證明
    書、原廠證明書向南投、彰化監理站冒領如附表一所示7部
    汽車之牌照，並虛偽登記在如附表一所示陳建佑等人名下，
    致生損害於監理機關關於車輛管理之正確性及海關機關於車
    輛進口之管理。再由謝文昌負責運送贓車、冒領汽車牌照之
    工作，變造汽車之證件後，交給卯○○變賣。因認被告辰○
    ○涉犯刑法第322條常業竊盜、第216條、第211條行使偽造
    公文書，第214條使公務員登載不實、第339條第1項詐欺等
    罪嫌。
  (二)公訴人認被告辰○○有前揭犯行，無非以被告辰○○、證人
    即同案被告謝文昌於警訊之供述為其主要論據。訊據被告辰
    ○○矢口否認涉有上述犯行，辯稱：案發當時伊人還在當兵
    ，本案伊均不知情等語。經查：
  1.按犯罪事實應依證據認定，所謂證據，係指合法之積極證據
    ，就犯罪事實能為具體之證明者而言。證人即同案被告謝文
    昌於警詢就辰○○是否觸犯本案犯罪所為之陳述，及卯○○
    與辰○○間監聽電話譯文，均無證據能力，不得採為本案論
    罪之基礎，已如前述。至被告辰○○於90年5月5警詢時雖供
    稱：我父親（被告卯○○）租屋處我曾去過找我父親要零用
    錢，當中我父親曾要我幫忙透過電腦輸入英文字母及阿拉伯
    數字至進口與貨物稅完（免）稅證明書內套印該完稅證明書
    ，惟亦供稱：只有一次，且伊不知道該進口與貨物稅完（免
    ）稅證明書作何用途，與警方出示之影本（Y5－6536號車之
    完稅證明書）相同，但沒有蓋章等語（見90年度偵字第3474
    號卷第2頁反面、3頁），是被告辰○○上開所述作為，不僅
    與公訴人所指其偽造海關公印文之分擔行為不符，亦無從認
    定與本案犯罪事實欄一之事實有何具體關連性，公訴人徒以
    被告卯○○係被告辰○○之父，被告卯○○係偽造車籍資料
    再出售圖利，被告辰○○自不能推諉不知，乃屬推測之詞，
    尚難據此為被告辰○○不利之認定。其餘扣案之進口與貨物
    稅完（免）稅證明書（車輛用）、偽造之車籍資料及贓物認
    領保管單、車輛竊盜、車牌失竊資料個別查詢報─查詢車輛
    認可資料、如附表二所示之基隆暖暖支局簽證文件轉用章等
    物，亦均不得據為被告辰○○是否參與本案之補強證據。
  2.綜上，公訴人所舉之上開證據，既無法為被告辰○○有罪之
    積極證明，其指出證明之方法，尚不足以使本院達到超越合
    理懷疑之有罪確信。此外，復查無任何積極證據足資證明被
    告辰○○有何公訴人所指之犯行，揆諸首揭說明，關於被告
    辰○○犯行猶屬不能證明，基於罪疑惟輕、無罪推定之原則
    ，自應為被告辰○○有利之認定。原審疏未詳查，就被告辰
    ○○部分，遽予論罪科刑，尚有未當，被告辰○○上訴指摘
    原判決不當，為有理由，應由本院將原判決此部分予以撤銷
    改判，而為被告辰○○無罪之諭知。
肆、移送併辦部分：
一、臺灣彰化地方法院檢察署以97年12月31日彰檢良溫97偵1087
    2字第57010號函檢送該署97年度偵字第10872、10873、1087
    4號被告卯○○贓物案卷，移送併案意旨略以：被告卯○○
    於87年至89年間，明知馬巴桑所有之BX－6889  號自小客車
    （於87年8月7日凌晨3時許，在台北縣石門鄉○里村○○○
    路32公里處失竊）；林瑞山所有之W5－0107號自小客車（於
    89年12月10日，在台中市○○○路失竊）；吳瑞蓮所有之EW
    -0666號自小客車（於87年5月31日，在台中市○○路與忠明
    南路口失竊）係贓車，竟基於故買贓物之概括犯意，在彰化
    縣田中鎮宏泰汽車行、二林鎮宏隆汽車修配廠等地，以不詳
    之價格，予以故買之，因認被告卯○○此部分所為涉犯刑法
    第349條第2項之故買贓物罪嫌。
二、經查：
  (一)本件被告卯○○上開經認定有罪之犯罪時間係自87年7月間
    至89年1月17日經警查獲之日止，而移送併案被告卯○○涉
    嫌故買林瑞山所有之W5－0107號自小客車部分，其犯罪時間
    係該車於89年12月10日失竊以後，而與本案認定被告卯○○
    犯罪之時間點，相距在11個月以上，難認有何概括犯意，反
    覆實施或方法結果連續犯或牽連犯裁判上一罪關係，無從併
    予審理。
  (二)另上開移送併案有關被告卯○○涉犯故買馬巴桑所有之BX－
    6889號自小客車部分，此為被告卯○○所否認，而移送併案
    意旨書所指之證人林賢明所為之陳述，僅足證明被告卯○○
    曾經手該車，無從證明該車係被告卯○○所故買，而扣案之
    出廠證明書等文件，係在林賢明處遭查獲，亦難以證明係被
    告卯○○所為，而與被告卯○○上開有罪部分有裁判上一罪
    之關係。
  (三)至上開移送併案有關吳瑞蓮所有之EW－0666號（遭警查獲時
    已改懸W2-0377號車牌，W2-0377號車牌原車牌號碼為ML-326
    5號）自小客車部分，被告卯○○於90年5月25日警詢時供稱
    ：該ML－3265號車，伊係於87年5月9日以48萬元之價格所購
    得，買後就將該車拖吊到德通汽車修配廠欲進行維修，但87
    年6月初某日，謝義堅到該修配廠見到該部車子，就說要向
    伊購買，結果伊以60萬元賣給他等語（見彰化縣警察局刑案
    偵查卷第8頁反面、9頁），C220型賓士車嗣後因懸掛W2-0
    377號車牌（亦為拼裝贓車），而於90年5月17日下午5時許
    經警查扣，此有該車之照片在卷可證（見彰化縣警察局刑案
    偵查卷第7頁），核與證人蔡建鋐於90年5月28日警詢時陳
    稱：卯○○是有將該部車拖吊到伊之修配廠，但尚未維修，
    卯○○就將該車賣給謝義堅等語相符（見彰化縣警察局刑案
    偵查卷第19頁反面、20頁），且謝義堅於90年5月29日警
    詢時亦坦承確有向被告卯○○購買該車（惟稱係以65萬元購
    得）等語（見彰化縣警察局刑案偵查卷第5頁反面、6頁）
    ，嗣該車由謝義堅整修後再轉賣給詹日新等情，亦據謝義堅
    、詹日新分別於90年5月29日、90年5月18日警詢時陳稱在卷
    （然詹日新稱係以110萬元購得，謝義堅則稱係以85萬元出
    售，見彰化縣警察局刑案偵查卷第2、6頁）。揆諸上開說
    明，該部車嗣後係由謝義堅所購，並經整修後，出售給詹日
    新，足見被告卯○○上開所辯，尚非無據。此部分亦無證據
    足以證明被告卯○○有故買贓物之犯行，此部分與被告卯○
    ○上開有罪部分難認具有裁判上一罪關係，併予敘明。
  (四)上開移送併辦部分，本院無從予以併辦，應退由檢察官另為
    適法之處理。
據上論斷，應依刑事訴訟法第369條第1項前段、第364條、第299
條第1項前段、第301條第1項，刑法第2條第1項前段、第28條、
第216條、第210條、第211條、第212條、第214條、第219條、第
339條第1項、第349條第2項、第47條第1項、第38條第1項第2款
、第3款，修正前刑法第55條、第56條，中華民國96年罪犯減刑
條例第2條第1項第3款，判決如主文。
本案經檢察官乙○○到庭執行職務。
中    華    民    國    99    年    9     月    9    日
            刑事第十一庭  審判長法  官  郭  同  奇
                                法  官  洪  曉  能
                                法  官  許  冰  芬
以上正本證明與原本無異。
被告辰○○不得上訴。
檢察官、被告卯○○、陳建佑得上訴。
如不服本判決應於收受送達後10日內向本院提出上訴書狀，其未
敘述上訴理由者，並得於提起上訴後10日內向本院補提理由書（
均須按他造當事人之人數附繕本）「切勿逕送上級法院」。
                                書記官  賴  成  育
中    華    民    國    99    年    9     月    9    日
附表一：卯○○冒領之車牌
┌─┬────┬───┬────┬────┬─────┬──────┬─────┬────┬───────────────┐
│編│請領牌照│登記領│申請機關│廠牌型式│引擎號碼  │領牌使用關稅│原關稅局文│領牌日期│   備                  考     │
│號│號    碼│牌所有│        │        │          │局文號      │號核發車種│        │                              │
│  │        │人    │        │        │          │            │引擎號碼  │        │                              │
├─┼────┼───┼────┼────┼─────┼──────┼─────┼────┼───────────────┤
│1 │W9-3577 │丁○○│南投    │BENZ    │WDB0000000│ (87)普     │BENZ、    │88.05.11│一、由「阿強」提供國民身分證。│
│  │        │      │監理站  │320型   │ A625653  │ 進字第02860│WDB0000000│        │二、後分別移轉與魏寶源、吳建炘│
│  │        │      │        │        │          │ 號         │A673550   │        │    、陳信宏、暐曄實業有限公司│
│  │        │      │        │        │          │            │          │        │    、變更車號為M2-3099再轉手 │
│  │        │      │        │        │          │            │          │        │    吳美慧、王吉財、郭昭群。  │
│  │        │      │        │        │          │            │          │        │                              │
├─┼────┼───┼────┼────┼─────┼──────┼─────┼────┼───────────────┤
│2 │W9-3132 │庚○○│南投    │BENZ    │WDB0000000│ (87)普     │ALFA、    │88.05.18│一、由「阿強」提供國民身分證。│
│  │        │      │監理站  │320型   │ A652753  │進字第02859 │ZARP32000*│        │二、88.07.09過戶羅黃美智。    │
│  │        │      │        │        │          │ 號         │00000000  │        │                              │
│  │        │      │        │        │          │            │          │        │                              │
│  │        │      │        │        │          │            │          │        │                              │
│  │        │      │        │        │          │            │          │        │                              │
├─┼────┼───┼────┼────┼─────┼──────┼─────┼────┼───────────────┤
│3 │W9-3738 │酉○○│南投    │BENZ    │WDB0000000│ (87)普     │ALFA、    │88.05.25│                              │
│  │        │      │監理站  │320型   │ A637217  │進字第02859 │ZARP32000*│        │                              │
│  │        │      │        │        │          │ 號         │00000000  │        │                              │
│  │        │      │        │        │          │            │          │        │                              │
│  │        │      │        │        │          │            │          │        │                              │
├─┼────┼───┼────┼────┼─────┼──────┼─────┼────┼───────────────┤
│4 │W9-3320 │子○○│南投    │BENZ    │WDB0000000│ (87)普     │TOYOTA    │88.05.28│                              │
│  │        │      │監理站  │320型   │ A672556  │進字第02861 │2TIAE00E  │        │                              │
│  │        │      │        │        │          │ 號         │4PC011    │        │                              │
│  │        │      │        │        │          │            │   410    │        │                              │
│  │        │      │        │        │          │            │          │        │                              │
│  │        │      │        │        │          │            │          │        │                              │
├─┼────┼───┼────┼────┼─────┼──────┼─────┼────┼───────────────┤
│5 │Y5-6079 │未○○│彰化    │BENZ    │WDB140033 │ (87)普     │CHASSIS   │88.08.12│一、由陳元國、陳建暉提供國民身│
│  │        │      │監理站  │320型   │1A460308  │進字第02863 │(克萊斯勒)│        │    分證。                    │
│  │        │      │        │        │          │ 號         │          │        │二、其後移轉與蔡正盛、連強企業│
│  │        │      │        │        │          │            │          │        │    有限公司、羅志立。        │
│  │        │      │        │        │          │            │          │        │                              │
│  │        │      │        │        │          │            │          │        │                              │
├─┼────┼───┼────┼────┼─────┼──────┼─────┼────┼───────────────┤
│6 │Y5-6536 │陳建佑│彰化    │BENZ    │WDB14003  │ (87)普     │BENZ、    │88.08.30│                              │
│  │        │      │監理站  │320型   │ 31A456143│進字第02873 │WDB21006  │        │                              │
│  │        │      │        │        │          │ 號         │11A675275 │        │                              │
│  │        │      │        │        │          │            │          │        │                              │
│  │        │      │        │        │          │            │          │        │                              │
├─┼────┼───┼────┼────┼─────┼──────┼─────┼────┼───────────────┤
│7 │7H-0508 │陳陌琳│彰化    │BENZ    │WDB140    │ (87)普     │不詳      │88.11.20│一、由陳元國、陳建暉提供陳陌琳│
│  │        │      │監理站  │320型   │0331A45   │進字第02867 │          │        │    、巳○○之國民身分證。    │
│  │        │      │        │        │  7231    │ 號         │          │        │二、88.12.28過戶巳○○。      │
│  │        │      │        │        │          │            │          │        │二、89.01.17再過戶申○○。    │
│  │        │      │        │        │          │            │          │        │                              │
└─┴────┴───┴────┴────┴─────┴──────┴─────┴────┴───────────────┘
＊備註：至南投監理站冒領上開4張車牌，係使用住於高雄綽號
       「阿發」（被告謝文昌稱之為「小高」）出借之不詳車
        號賓士車所冒領而得。
        至彰化監理站冒領上開3張車牌，係使用被告卯○○購
        得之贓車（DG-5059號，後懸掛冒領之Y5-6536號車牌）
        所冒領而得。
┌────────────────────────────────────┐
│附表二：卯○○案查扣偽造工具乙覽表                                      │
├──┬───────────────────────┬────┬────┤
│編號│  名                                稱        │數  量  │備  註  │
├──┼───────────────────────┼────┼────┤
│ １ │基隆暖暖支局簽證文件專用章（關防）            │一      │        │
├──┼───────────────────────┼────┼────┤
│ ２ │基隆關稅局進口組簽證文件專用章（關防）        │一      │        │
├──┼───────────────────────┼────┼────┤
│ ３ │經濟部進口汽車驗訖章                          │一      │        │
├──┼───────────────────────┼────┼────┤
│ ４ │行政院環保署空污染審驗章                      │一      │        │
├──┼───────────────────────┼────┼────┤
│ ５ │基隆關稅局吳淑珠圓戳章                        │一      │        │
├──┼───────────────────────┼────┼────┤
│ ６ │基隆關稅局陳錦榮圓戳章                        │一      │        │
├──┼───────────────────────┼────┼────┤
│ ７ │檢視污染防制設備章                            │一      │        │
├──┼───────────────────────┼────┼────┤
│ ８ │本車冷媒系統章                                │一      │        │
├──┼───────────────────────┼────┼────┤
│ ９ │圓戳                                          │一      │無明顯字│
│    │                                              │        │體      │
├──┼───────────────────────┼────┼────┤
│１０│伊伯實業有限公司統一發票章                    │一      │        │
├──┼───────────────────────┼────┼────┤
│１１│私章                                          │一      │        │
├──┼───────────────────────┼────┼────┤
│１２│誌友有公司統一發票章                          │一      │        │
├──┼───────────────────────┼────┼────┤
│１３│思甲企業有限公司統一發票章                    │一      │        │
├──┼───────────────────────┼────┼────┤
│１４│宏祥BOX233章                                  │一      │        │
├──┼───────────────────────┼────┼────┤
│１５│伊伯實業有限公司私章                          │一      │        │
├──┼───────────────────────┼────┼────┤
│１６│申請牌照用章                                  │一      │        │
├──┼───────────────────────┼────┼────┤
│１７│押款放行章                                    │一      │        │
├──┼───────────────────────┼────┼────┤
│１８│案由估價未決章                                │一      │        │
├──┼───────────────────────┼────┼────┤
│１９│日期章 (88.8.30)                              │一      │        │
├──┼───────────────────────┼────┼────┤
│２０│日期章（88.7.3)                               │一      │        │
├──┼───────────────────────┼────┼────┤
│２１│以下空白章                                    │一      │        │
├──┼───────────────────────┼────┼────┤
│２２│此欄空白章                                    │一      │        │
├──┼───────────────────────┼────┼────┤
│２３│0至9數字章                                    │一      │        │
├──┼───────────────────────┼────┼────┤
│２４│周隆興業有限公司章                            │一      │        │
├──┼───────────────────────┼────┼────┤
│２５│吳世賢單照專用章                              │一      │        │
├──┼───────────────────────┼────┼────┤
│２６│誌友有限公司私章                              │一      │        │
├──┼───────────────────────┼────┼────┤
│２７│私章八枚 (周瑞懷 (二枚)、朱元國、蔡坤洲、     │一      │        │
│    │戴明益、徐偉琳、林天覺、周儀翔各一枚          │        │        │
├──┼───────────────────────┼────┼────┤
│２８│行政院環保署車型審驗章橡皮圖章                │一      │        │
├──┼───────────────────────┼────┼────┤
│２９│WDB0000000A462539 BENZ 車身號碼鐵板條         │一      │        │
├──┼───────────────────────┼────┼────┤
│３０│WDB0000000A625353 BENZ 車身號碼鐵板條         │一      │        │
├──┼───────────────────────┼────┼────┤
│３１│WDB0000000A438741 BENZ 車身號碼鐵板條         │一      │        │
├──┼───────────────────────┼────┼────┤
│３２│WDB0000000A461935 BENZ 車身號碼鐵板條         │一      │        │
├──┼───────────────────────┼────┼────┤
│３３│WDB0000000A457231 BENZ 車身號碼鐵板條         │一      │        │
├──┼───────────────────────┼────┼────┤
│３４│WDB0000000A665326 BENZ 車身號碼鐵板條         │一      │        │
├──┼───────────────────────┼────┼────┤
│３５│WDB0000000A637217 BENZ 車身號碼鐵板條         │一      │        │
├──┼───────────────────────┼────┼────┤
│３６│空白BENZ原廠證明書                            │約二百張│        │
├──┼───────────────────────┼────┼────┤
│３７│空白進口與貨物完（免）稅證明書                │約四百張│        │
├──┼───────────────────────┼────┼────┤
│３８│偽造BENZ原廠證明書十三張（內已偽填車身號碼）  │十三張  │        │
├──┼───────────────────────┼────┼────┤
│３９│偽造進口與貨物完（免）稅證明書十五張（內已偽填│十五張  │        │
│    │BENZ車身號碼及蓋關稅局關防、檢驗章等）        │        │        │
├──┼───────────────────────┼────┼────┤
│４０│偽造BENZ車身號碼WDB0000000A462539電腦條碼     │三十五張│        │
├──┼───────────────────────┼────┼────┤
│４１│偽造BENZ車身號碼WDB0000000A453467電腦條碼     │三十張  │        │
├──┼───────────────────────┼────┼────┤
│４２│偽造BENZ車身號碼WDB0000000A463182電腦條碼     │四十五張│        │
├──┼───────────────────────┼────┼────┤
│４３│偽造BENZ車身號碼WDB0000000A461935電腦條碼     │二十五張│        │
├──┼───────────────────────┼────┼────┤
│４４│偽造BENZ車身號碼WDB0000000A457231電腦條碼     │三十張  │        │
├──┼───────────────────────┼────┼────┤
│４５│偽造BENZ車身號碼WDB0000000A438741電腦條碼     │四十張  │        │
├──┼───────────────────────┼────┼────┤
│４６│偽造BENZ車身號碼WDB0000000A437056電腦條碼     │三十張  │        │
├──┼───────────────────────┼────┼────┤
│４７│偽造BENZ車身號碼WDB0000000A456143電腦條碼     │三十五張│        │
├──┼───────────────────────┼────┼────┤
│４８│偽造BENZ車身號碼WDB0000000A673675電腦條碼     │三十五張│        │
├──┼───────────────────────┼────┼────┤
│４９│偽造BENZ車身號碼WDB0000000A657637電腦條碼     │十三張  │        │
├──┼───────────────────────┼────┼────┤
│５０│偽造BENZ車身號碼WDB0000000A637652電腦條碼     │三十七張│        │
├──┼───────────────────────┼────┼────┤
│５１│偽造BENZ車身號碼WDB0000000A657637電腦條碼     │ 二十張 │        │
├──┼───────────────────────┼────┼────┤
│５２│偽造BENZ車身號碼WDB0000000A652753電腦條碼     │五十五張│        │
├──┼───────────────────────┼────┼────┤
│５３│偽造BENZ車身號碼WDＺ0000000000000電腦條碼      │二十四張│        │
├──┼───────────────────────┼────┼────┤
│５４│偽造BENZ車身號碼WDB0000000A637217電腦條碼     │三十一張│        │
├──┼───────────────────────┼────┼────┤
│５５│偽造BENZ車身號碼WDB0000000A665326電腦條碼     │ 十九張 │        │
├──┼───────────────────────┼────┼────┤
│５６│偽造BENZ車身號碼WDB0000000A672556電腦條碼     │ 六十張 │        │
├──┼───────────────────────┼────┼────┤
│５７│偽造BENZ車身號碼WDB0000000A624057電腦條碼     │ 十七張 │        │
├──┼───────────────────────┼────┼────┤
│５８│偽造BENZ車身號碼WDB0000000A623756電腦條碼     │ 十六張 │        │
├──┼───────────────────────┼────┼────┤
│５９│偽造BENZ車身號碼WDB0000000A460308電腦條碼     │ 十三張 │        │
├──┼───────────────────────┼────┼────┤
│６０│BENZ E240型車身號碼WDB0000000A624057冒領牌照證│        │        │
│    │件（內含汽車新領牌照登記書、原廠證明書、進口與│  壹組  │        │
│    │貨物完稅證明書、誌友公司統一發票、陳志忠身分證│        │        │
│    │）                                            │        │        │
├──┼───────────────────────┼────┼────┤
│６１│TECO牌電腦主機（含鍵盤）                      │  壹台  │        │
├──┼───────────────────────┼────┼────┤
│６２│電腦銀幕                                      │  壹台  │        │
├──┼───────────────────────┼────┼────┤
│６３│EPSON牌列表機                                 │  壹台  │        │
├──┼───────────────────────┼────┼────┤
│６４│掃瞄器                                        │  壹台  │        │
├──┼───────────────────────┼────┼────┤
│６５│磁碟片                                        │  壹片  │        │
├──┼───────────────────────┼────┼────┤
│６６│私章四枚 (鄭棋元、盧廷炎、林福忠、林瑞梁各一枚│  四枚  │        │
│    │)                                             │        │        │
├──┼───────────────────────┼────┼────┤
│６７│原廠證明書                                    │約二百張│        │
├──┼───────────────────────┼────┼────┤
│６８│BMW安全氣囊                                   │  壹組  │        │
├──┼───────────────────────┼────┼────┤
│６９│基隆關稅局莊良波圓戳章                        │        │        │
└──┴───────────────────────┴────┴────┘

司法院資訊處製作；財團法人民間司法改革基金會備份。
